ACORDAO-COMPLETO-2500398

ACÓRDÃO 911/2022 ATA 5/2022 - SEGUNDA CÂMARA

VISTOS, relatados e discutidos estes autos de aposentadoria deferida pela administração do Tribunal Regional Eleitoral de São Paulo em favor de Neusa Aparecida do Nascimento;
ACORDAM os Ministros do Tribunal de Contas da União, reunidos em Sessão da 2ª Câmara, nos termos do art. 71, III e IX, da Constituição de 1988, dos arts. 1º, V, 39, II, e 45 da Lei n.º 8.443, de 1992, e dos arts. 260, § 1º, e 262, § 2º, do RITCU, ante as razões expostas pelo Relator, em:
9.1. assinalar a ilegalidade do ato inicial de aposentadoria em favor de Neusa Aparecida do Nascimento (à Peça 3 sob o n.º 46124/2018) , negando-lhe o respectivo registro, diante da indevida percepção da vantagem como "opção" prevista no art. 2º da Lei n.º 8.911, de 1994, além da indevida percepção da vantagem como "quintos ou décimos" de função sob o patamar de 5/5 da FC-1, ante a indevida ausência do necessário substrato material pelo tempo de exercício da correspondente função em apenas 4 anos, 11 meses e 10 dias, não podendo ser aí aplicado, desse modo, o entendimento fixado pelo STF no RE 638.115-CE;
9.2. dispensar o ressarcimento das quantias percebidas indevidamente, mas de boa-fé, em consonância com a Súmula n.º 106 do TCU;
9.3. determinar que, no prazo de 15 (quinze) dias contados da ciência desta deliberação, a administração do Tribunal Regional Eleitoral de São Paulo, adote as seguintes medidas:
9.3.1. faça cessar os pagamentos decorrentes do ato de aposentadoria em favor de Neusa Aparecida do Nascimento ora considerado ilegal em função da indevida percepção da vantagem como "opção" prevista no art. 2º da Lei n.º 8.911, de 1994, além da indevida percepção da vantagem como "quintos ou décimos" de função sob o patamar de 5/5 da FC-1, ante a indevida ausência do necessário substrato material pelo tempo de exercício da correspondente função em apenas 4 anos, 11 meses e 10 dias, não podendo ser aí aplicado, desse modo, o entendimento fixado pelo STF no RE 638.115-CE, sob pena de responsabilidade solidária da autoridade administrativa omissa, nos termos do art. 71, IX, da Constituição de 1988 e do art. 262, caput, do RITCU;
9.3.2. dê ciência desta deliberação à interessada, alertando-a de que o efeito suspensivo proveniente da eventual interposição do subsequente recurso junto ao TCU não a eximirá da devolução dos valores percebidos indevidamente após as notificações, diante do não provimento desse recurso, devendo encaminhar os comprovantes das correspondentes notificações ao TCU no prazo de 30 (trinta) dias;
9.3.3. encaminhe a este Tribunal, nos termos do art. 262, § 2º, do RITCU, o novo ato de concessão de aposentadoria em favor de Neusa Aparecida do Nascimento, sem a ilegalidade indicada nesta deliberação em função da indevida percepção da vantagem como "opção" prevista no art. 2º da Lei n.º 8.911, de 1994, além da indevida percepção da vantagem como "quintos ou décimos" de função sob o patamar de 5/5 da FC-1, ante a indevida ausência do necessário substrato material pelo tempo de exercício da correspondente função em apenas 4 anos, 11 meses e 10 dias, não podendo ser aí aplicado, desse modo, o entendimento fixado pelo STF no RE 638.115-CE, para que seja submetido à apreciação pelo TCU, na forma do art. 260, caput, do RITCU;
9.4. enviar a cópia do presente Acórdão, com o Relatório e a Proposta de Deliberação, à administração e, ainda, ao órgão de controle interno do Tribunal Regional Eleitoral de São Paulo, para ciência e efetivo cumprimento do item 9.3 deste Acórdão; e
9.5. arquivar o presente processo, sem prejuízo de a unidade técnica promover o monitoramento da determinação proferida pelo item 9.3 deste Acórdão, representando ao TCU, se necessário.

Trata-se de aposentadoria deferida pela administração do Tribunal Regional Eleitoral de São Paulo em favor de Neusa Aparecida do Nascimento

Segunda Câmara

Tribunal Regional Eleitoral de São Paulo.

3. Interessada: Neusa Aparecida do Nascimento (CPF XXX.062.718-XX).

13.1. Ministros presentes: Augusto Nardes (na Presidência), Aroldo Cedraz e Antonio Anastasia.
13.2. Ministros-Substitutos presentes: Marcos Bemquerer Costa e André Luís de Carvalho (Relator).

ANDRÉ DE CARVALHO

Trata-se de aposentadoria deferida pela administração do Tribunal Regional Eleitoral de São Paulo em favor de Neusa Aparecida do Nascimento.
2.	Após a análise final do feito, o Auditor Federal Marival Azevedo Corado lançou o seu parecer conclusivo à Peça 5, com a anuência, por delegação de competência, do diretor da Sefip (Peça 6) , nos seguintes termos:
	" (...)  EXAME TÉCNICO
	Procedimentos aplicados
	3.	Os procedimentos para exame, apreciação e registro de atos de pessoal encontram-se estabelecidos na Instrução Normativa TCU 78/2018 e na Resolução TCU 206/2007. Essas normas dispõem que os atos de pessoal disponibilizados por meio do e-Pessoal devem ser submetidos previamente a críticas automatizadas, com base em parâmetros predefinidos.
	4.	As críticas das informações cadastradas na etapa de coleta do ato foram elaboradas e validadas levando-se em conta as peculiaridades de cada ato. Os itens verificados nessa etapa são inerentes a dados cadastrais, fundamentos legais, mapa de tempo, ficha financeira, assim como eventuais ocorrências de acumulação. Trata-se de verificações abrangentes, minuciosas e precisas e sem a necessidade de ação humana e, portanto, menos suscetível a falhas. As críticas aplicadas estão discriminadas no sistema, no Menu e-Pessoal, opção 'Crítica', que podem ser acessadas mediante concessão de perfil específico a servidores do TCU responsáveis pela análise.
	5.	Além das críticas automatizadas, há verificação humana adicional no caso de haver alertas do sistema ou informações não formatadas, como esclarecimentos do gestor ou do controle interno. 
	6.	As críticas também consideram os registros do Sistema Integrado de Administração de Recursos Humanos (Siape) . O Siape disponibiliza informações atualizadas sobre as parcelas que integram os proventos, diferentemente, portanto, do e-Pessoal, que informa as parcelas no momento do registro do ato. 
	7.	Essa confrontação com o Siape fornece uma visão atual e verdadeira da situação, o que permite descaracterizar irregularidades e inconsistências que, embora constantes do e-Pessoal, já foram corrigidas.
	8.	As verificações detectadas no ato encontram-se discriminadas na aba de pendências do ato no sistema e-Pessoal, bem como no espelho do ato contemplado por esta instrução.
	Exame das Constatações
	9.	Ato: 46124/2018 - Inicial - Interessado: NEUSA APARECIDA DO NASCIMENTO - CPF: XXX.062.718-XX
	9.1.	Parecer do Controle Interno: considerar o ato Legal com esclarecimentos. Justificativa: Tendo em vista o quanto solicitado no ofício n.º 0351/2012 - Sefip - Circular informamos que a servidora Neusa Aparecida do Nascimento obteve por meio da r. decisão da Secretaria de Gestão de Pessoas, publicada no Boletim de Pessoal n.º 12 de 7/12/2017, averbação de tempo de serviço prestado à iniciativa privada (certificado pelo INSS) . Ressalte-se que não constam do processo de Contagem de Tempo e Contribuição PAD n. 10901/2017, os comprovantes de recolhimento das contribuições relativos ao período averbado. 
	9.2.	Constatações e análises: 
	9.2.1.	Houve o registro de pelo menos uma rubrica com 'Denominação para análise pelo TCU = Vantagem de caráter pessoal (25 - V P N I QUINTOS (Vantagem de caráter pessoal - Incorporação de quintos/décimos de função) - R$ 1.567,95) .
	a.	Justificativa do Gestor de Pessoal: Não há. Verificação efetuada no âmbito do TCU.
	b.	Análise do Controle Interno: Não há. Verificação efetuada no âmbito do TCU.
	c.	Análise da Equipe Técnica: Legal
	A concessão da vantagem de 'quintos' ou 'décimos' está em consonância com a jurisprudência deste Tribunal e os critérios das Leis 8.911/1994 e 9.624/1998 (os períodos anteriores a 8/4/1998 são suficientes para a incorporação da vantagem de quintos) .
	9.2.2.	O Controle interno emitiu parecer pela legalidade com esclarecimentos.
	a.	Justificativa do Gestor de Pessoal: Não há. Verificação efetuada no âmbito do TCU.
	b.	Análise do Controle Interno: Não há. Verificação efetuada no âmbito do TCU.
	c.	Análise da Equipe Técnica: Legal
	Os esclarecimentos apontados pelo Controle Interno são irrelevantes para a análise da legalidade do ato ou já foram analisados em crítica específica do e-Pessoal.
	9.2.3.	Houve o registro de pelo menos uma rubrica com 'Denominação para análise pelo TCU = Vantagem de caráter pessoal (212 - FUNCAO COMISSIONADA OPTANTE C EFETIVO (Vantagem de caráter pessoal - Incorporação de opção de função) - R$ 1.019,17) .
	a.	Justificativa do Gestor de Pessoal: Não há. Verificação efetuada no âmbito do TCU.
	b.	Análise do Controle Interno: Não há. Verificação efetuada no âmbito do TCU.
	c.	Análise da Equipe Técnica: Ilegal
	Concessão da vantagem de opção que trata o art. 2º da Lei 8.911/1994, o que proporcionou acréscimo aos proventos de aposentadoria em relação a última remuneração da atividade, assim como em virtude de não haver incidência de contribuição previdenciária na atividade, resultando em descumprimento do disposto no art. 40, caput e § 2º, da Constituição Federal, com redação dada pela Emenda Constitucional 20/1998.
	9.3.	O quadro resumo de ocorrências e, quando for o caso, o detalhamento da norma legal e da jurisprudência para as inconsistências acima elencadas encontra-se no anexo II dessa instrução. 
	9.4.	Encaminhamento do ato: 
	9.4.1.	Considerar ILEGAL e recusar registro do ato de Aposentadoria de NEUSA APARECIDA DO NASCIMENTO do quadro de pessoal do órgão/entidade Tribunal Regional Eleitoral de São Paulo, com base nos arts. 71, inciso III, da Constituição Federal, 1º, inciso V, e 39, inciso II, da Lei 8.443/1992 e 260, § 1º, do Regimento Interno.
	9.4.2.	Com fulcro no art. 262, caput, do Regimento Interno deste Tribunal, determinar ao órgão/entidade Tribunal Regional Eleitoral de São Paulo que: 
	a.	dê ciência, no prazo de quinze dias, contados da notificação, do inteiro teor desta deliberação ao interessado, alertando-o de que o efeito suspensivo proveniente da interposição de eventuais recursos junto ao TCU não o exime da devolução dos valores percebidos indevidamente, caso o recurso não seja provido.
	b.	promova a exclusão, no prazo 15 (quinze) dias, contados a partir da ciência desta deliberação, sujeitando-se a autoridade administrativa omissa à responsabilidade solidária, da rubrica apontada em face de manifesta ilegalidade, uma vez que o seu pagamento não encontra respaldo na jurisprudência deste Tribunal.
	c.	emita novo ato, livre da irregularidade ora apontada, em substituição ao ato de Aposentadoria de NEUSA APARECIDA DO NASCIMENTO, submetendo-o à nova apreciação por este Tribunal, na forma do artigo 260, caput, também do Regimento.
	d.	no prazo de trinta dias, contados da ciência da decisão, envie a este Tribunal documentos comprobatórios de que o interessado cujo ato foi impugnado está ciente do julgamento deste Tribunal.
	e.	dispense a devolução dos valores indevidamente recebidos de boa-fé até a data da ciência do órgão/entidade Tribunal Regional Eleitoral de São Paulo, do acórdão que vier a ser proferido, com base no Enunciado 106 da Súmula da Jurisprudência do TCU.
	CONCLUSÃO
	10.	A abrangência e a profundidade das verificações levadas a efeito fundamentam convicção de que o ato 46124/2018 pode ser apreciado pela ilegalidade, em razão das irregularidades apontadas no item Exame das Constatações desta instrução, que representam afronta à legislação e à jurisprudência de referência.
	11.	O aludido ato deu entrada neste Tribunal há menos de cinco anos, não sendo aplicável, portanto, o procedimento de contraditório e ampla defesa determinado pelo Acórdão 587/2011-TCU-Plenário.
	PROPOSTA DE ENCAMINHAMENTO
	12.	Ante o exposto, com fundamento no art. 71, inciso III, da Constituição Federal, no art. 1º, inciso V, e art. 39, incisos I e II, da Lei 8.443/1992, no art. 260 do Regimento Interno do Tribunal de Contas da União, propõe-se: 
	12.1.	Considerar ILEGAL e recusar registro do ato de Aposentadoria de NEUSA APARECIDA DO NASCIMENTO do quadro de pessoal do órgão/entidade Tribunal Regional Eleitoral de São Paulo, com base nos arts. 71, inciso III, da Constituição Federal, 1º, inciso V, e 39, inciso II, da Lei 8.443/1992 e 260, § 1º, do Regimento Interno.
	12.2.	Com fulcro no art. 262, caput, do Regimento Interno deste Tribunal, determinar ao órgão/entidade Tribunal Regional Eleitoral de São Paulo que: 
	12.3.	emita novo ato, livre da irregularidade ora apontada, em substituição ao ato de Aposentadoria de NEUSA APARECIDA DO NASCIMENTO, submetendo-o à nova apreciação por este Tribunal, na forma do artigo 260, caput, também do Regimento.
	12.4.	dispense a devolução dos valores indevidamente recebidos de boa-fé até a data da ciência do órgão/entidade Tribunal Regional Eleitoral de São Paulo, do acórdão que vier a ser proferido, com base no Enunciado 106 da Súmula da Jurisprudência do TCU.
	12.5.	dê ciência, no prazo de quinze dias, contados da notificação, do inteiro teor desta deliberação ao interessado, alertando-o de que o efeito suspensivo proveniente da interposição de eventuais recursos junto ao TCU não o exime da devolução dos valores percebidos indevidamente, caso o recurso não seja provido.
	12.6.	promova a exclusão, no prazo 15 (quinze) dias, contados a partir da ciência desta deliberação, sujeitando-se a autoridade administrativa omissa à responsabilidade solidária, da rubrica apontada em face de manifesta ilegalidade, uma vez que o seu pagamento não encontra respaldo na jurisprudência deste Tribunal.
	12.7.	no prazo de trinta dias, contados da ciência da decisão, envie a este Tribunal documentos comprobatórios de que o interessado cujo ato foi impugnado está ciente do julgamento deste Tribunal."
3.	Enfim, por intermédio do Exmo. Sr. Procurador Rodrigo Medeiros de Lima, o MPTCU anuiu à aludida proposta da unidade técnica, tendo lançado o seu parecer à Peça 7 nos seguintes termos: 
	" (...) Trata-se da análise do ato inicial da aposentadoria de Neusa Aparecida do Nascimento, no cargo de técnico judiciário, emitido pelo Tribunal Regional Eleitoral de São Paulo (peça 3) .
	2.	Após análise semiautomática do ato, a Sefip propôs a ilegalidade e negativa de registro da concessão em face do pagamento da parcela 'Incorporação de opção de função', no valor de R$ 1.019,17 consignando o seguinte em sua instrução (peça 5, p. 2) :
Concessão da vantagem de opção que trata o art. 2º da Lei 8.911/1994, o que proporcionou acréscimo aos proventos de aposentadoria em relação a última remuneração da atividade, assim como em virtude de não haver incidência de contribuição previdenciária na atividade, resultando em descumprimento do disposto no art. 40, caput e § 2º, da Constituição Federal, com redação dada pela Emenda Constitucional 20/1998.
	3.	Assiste razão à unidade técnica quanto à irregularidade na incorporação da parcela de 'opção de função', tendo em vista que a aposentadoria em exame foi concedida em 30/4/2018. Portanto, a inativa não faz jus à referida parcela, uma vez que o implemento dos requisitos para a aposentadoria se deu quase 20 anos depois da publicação da EC 20/1998, que limitou o valor dos proventos à remuneração do cargo efetivo no qual se deu a aposentadoria. É nesse sentido o entendimento do Tribunal consoante se vê no seguinte enunciado extraído da jurisprudência selecionada (Acórdão 8045/2020-TCU-Segunda Câmara, da relatoria do Ministro-Substituto André Luis de Carvalho) :
É vedado o pagamento das vantagens oriundas do art. 193 da Lei 8.112/1990, inclusive o pagamento parcial da remuneração do cargo em comissão ('opção', art. 2º da Lei 8.911/1994) , aos servidores que implementaram os requisitos de aposentadoria após 16/12/1998, data de publicação da EC 20/1998, que limitou o valor dos proventos à remuneração do cargo efetivo no qual se deu a aposentadoria.
	4.	Em relação à parcela de 'incorporação de quintos/décimos de função', no valor de R$ 1.567/95, a Sefip entendeu regular o pagamento por considerar que 'os períodos anteriores a 8/4/1998 são suficientes para a incorporação da vantagem' (peça 5, p. 2) .
	5.	De fato, o exercício de função comissionada é anterior a 8/4/1998. Todavia, foi informado no ato, a incorporação de 5/5 da FC-1 exercida no período de 7/9/1989 a 11/8/1994. Portanto, tempo insuficiente para a incorporação dos 5/5, conforme deferido pelo órgão de origem, tendo em vista que a interessada não completou os 5 anos de exercício de função, mas apenas 4 anos, 11 meses e 10 dias.
	6.	Em razão do exposto, este representante do Ministério Público de Contas da União concorda com a proposta de ilegalidade e negativa de registro do ato de aposentadoria em apreço, acrescentando que o ato está eivado de ilegalidade em razão do pagamento da parcela 'opção de função' e, também, da incorporação de quintos/décimos em valor maior que o devido."
É o Relatório.

não há.

Procurador Rodrigo Medeiros de Lima.

APOSENTADORIA. INDEVIDA VANTAGEM COMO "OPÇÃO". INDEVIDA INCORPORAÇÃO DE "QUINTOS OU DÉCIMOS" DE FUNÇÃO ANTE A AUSÊNCIA DO NECESSÁRIO SUBSTRATO MATERIAL. NÃO APLICAÇÃO, ASSIM, DO ENTENDIMENTO FIXADO PELO STF NO RE 638.115-CE. ILEGALIDADE. NEGATIVA DE REGISTRO. DETERMINAÇÕES. COMUNICAÇÕES.

APOSENTADORIA (APOS)

Secretaria de Fiscalização de Integridade de Atos e Pagamentos de Pessoal e de Benefícios Sociais (Sefip).

Trata-se de aposentadoria deferida pela administração do Tribunal Regional Eleitoral de São Paulo sob as seguintes condições:
	Peça
	Beneficiária
	Data de Nascimento
	Tipo de Ato e de Aposentadoria
	Vigência
	Enviado ao TCU

	3
	Neusa Aparecida Do Nascimento
	1º/3/1963
	Inicial por Aposentadoria Voluntária
	30/4/2018
	6/8/2018

2.	Como visto, a referida aposentadoria seria voluntária com os proventos integrais calculados pela última remuneração do correspondente cargo, nos termos do art. 3º da EC n.º 47, de 2005.
3.	A Sefip detectou, contudo, a indevida concessão da vantagem como "opção" prevista no art. 2º da Lei n.º 8.911, de 1994, e no art. 18 da Lei n.º 11.416, de 2006.
4.	A Sefip destacou, assim, que os proventos do interessado teriam excedido a remuneração do cargo efetivo inerente à aposentadoria diante da inadequada inclusão da aludida parcela como "opção" em desacordo com o art. 40, § 2º, da CF88 a partir da modificação empreendida pela EC n.º 20, de 1998.
5.	Por esse prisma, após a análise final do feito, a Sefip pugnou pela ilegalidade do aludido ato de aposentadoria; tendo o MPTCU anuído a essa proposta, acrescentando, todavia, que a interessada não contaria com o tempo suficiente no exercício das funções públicas, até 8/4/1998, para a incorporação da parcela sob o patamar de 5/5 da FC-1 (Peça 7) .
6.	O TCU pode incorporar o parecer da Sefip, com o acréscimo oferecido pelo MPTCU, a estas razões de decidir.
7.	Bem se sabe que, em sintonia com o Acórdão 2076/2005-TCU-Plenário, a vantagem como "opção" prevista no art. 2º da Lei n.º 8.911, de 1994, restaria assegurada para aqueles que, até 18/1/1995, tivessem preenchido os requisitos temporais estabelecidos pelo art. 193 da Lei n.º 8.112, de 1990, tendo sido, ainda, garantida a percepção dessa vantagem para os atos de aposentadoria expedidos e já publicados no órgão de imprensa oficial até 25/10/2001 (data da publicação da Decisão n.º 844/2001-Plenário) .
8.	Ocorre, no entanto, que, mais adiante, o Acórdão 1599/2019-TCU-Plenário, esclareceu a situação e firmou o entendimento no sentido de ser "vedado o pagamento das vantagens oriundas do art. 193 da Lei nº 8.112, de 1990, inclusive o pagamento parcial da remuneração do cargo em comissão ('opção') , aos servidores que implementaram os requisitos de aposentadoria após 16/12/1998, data da publicação da Emenda Constitucional 20, que limitou o valor dos proventos à remuneração do cargo efetivo no qual se deu a aposentadoria".
9.	Por esse ângulo, a Sefip anotou que o entendimento exposto pelo aludido Acórdão 2076/2005-TCU-Plenário estaria vigente até 16/12/1998, pois a incorporação da vantagem como "opção" aos proventos de aposentadoria ou pensão resultaria no inaceitável descumprimento do art. 40, § 2º, da CF88 a partir da subsequente modificação empreendida pela EC n.º 20, de 1998, além de figurar a indevida percepção da vantagem como "opção" em conjunto com a parcela de "quintos ou décimos" de função, afrontando o art. 193, § 2º, da Lei n.º 8.112, de 1990, e o art. 7º, parágrafo único, da Lei n.º 9.624, de 1998.
10.	Por sua vez, ao discorrer sobre a vantagem inerente à incorporação de "quintos" de função, o MPTCU assinalou que a concessão da vantagem de "quintos" ou "décimos" estaria indevida, pois não subsistiria o tempo de exercício da função em patamar suficiente para a fração deferida, e, assim, o aludido ato padeceria de ilegalidade, não sendo aplicável, então, o entendimento fixado pelo STF no RE 638.115-CE em favor da incorporação de semelhante vantagem, durante a Sessão de 18/12/2019 com o subsequente trânsito em julgado a partir de 17/9/2020, até porque a subjacente ilegalidade não decorreria do mero erro de cálculo, mas, sim, da percepção da aludida vantagem em evidente dissonância com aplicação da respectiva norma jurídica ante a ausência do necessário substrato material.
11.	Bem se vê, aliás, que, ao analisar a vantagem inerente à incorporação dos "quintos ou décimos" de função (Peça 3, p. 3) , o espelho do ato sob o n.º 46124/2018 revelaria que a interessada teria exercido a FC-1 por 4 anos, 11 meses e 10 dias, durante o período de 7/9/1989 a 11/8/1994, tendo indevidamente incorporado, então, a vantagem sob a proporção de 5/5 da FC-1.
12.	A despeito, pois, de, em sintonia, por exemplo, com o Acórdão 732/2003-TCU-Plenário, a jurisprudência do TCU até permitir a incorporação da aludida vantagem decorrente do exercício de função até 8/4/1998, nos termos da Lei n.º 9.624, de 1998, a proporção indicada no espelho do aludido ato sob o patamar de 5/5 da FC-1 seria incompatível com o tempo de exercício da correspondente função em apenas 4 anos, 11 meses e 10 dias, não podendo ser aplicado, assim, o entendimento fixado pelo STF no RE 638.115-CE.
13.	Diante, enfim, da entrada do aludido ato de aposentadoria no TCU há menos de 5 anos, não seria necessária a prévia oitiva da respectiva interessada, estando esse entendimento em plena consonância com a jurisprudência do STF (v.g.: MS-25.116 e MS-25.403) e com a exceção prevista na Súmula Vinculante n.º 3 do STF, além de estar em sintonia com a jurisprudência do TCU (v.g.: Acórdão 587/2011-TCU-Plenário, entre outros) .
14.	O TCU deve assinalar a ilegalidade, portanto, do aludido ato de aposentadoria para lhe negar o respectivo registro, sem prejuízo de determinar a imediata cessação dos pagamentos para a indevida percepção da vantagem como "opção" além da vantagem como "quintos ou décimos" de função sob o patamar de 5/5 da FC-1, ante a indevida ausência do necessário substrato material pelo tempo de exercício da correspondente função em patamar insuficiente, não podendo ser aí aplicado, desse modo, o entendimento fixado pelo STF no RE 638.115-CE.
Ante o exposto, pugno pela prolação do Acórdão ora submetido a este Colegiado.
TCU, Sala das Sessões, em 8 de março de 2022.
Ministro-Substituto ANDRÉ LUÍS DE CARVALHO 
Relator